【裁判字號】    99,訴,1449
【裁判日期】    991123
【裁判案由】    毒品危害防制條例
【裁判全文】
臺灣臺北地方法院刑事判決              99年度訴字第1449號
公  訴  人  臺灣臺北地方法院檢察署檢察官
被      告  王景輝
上列被告因違反毒品危害防制條例案件，經檢察官提起公訴（99
年度撤緩偵字第370 號），因被告於準備程序中就犯罪事實為有
罪之陳述，經本院合議庭裁定由受命法官獨任進行簡式審判程序
審理，本院判決如下：
    主    文
王景輝施用第一級毒品，累犯，處有期徒刑拾壹月，扣案第一級
毒品海洛因壹包（原淨重零點零五四零公克，取樣零點零零零六
公克鑑驗用罄，驗餘淨重零點零五三四公克）沒收銷燬，包裝上
開毒品之塑膠袋壹只沒收。
    事    實
一、王景輝前於民國90年間，因施用毒品案件，經本院以90年度
    毒聲字第2532號裁定送勒戒處所觀察、勒戒後，因無繼續施
    用毒品傾向，經臺灣臺北地方法院檢察署（下稱北檢）檢察
    官以90年度毒偵字第3095號不起訴處分確定；嗣又因施用毒
    品案件，經本院以91年度毒聲字第2277號裁定送勒戒處所觀
    察、勒戒，因有繼續施用毒品傾向，經本院以92年度毒聲字
    第1843號裁定送戒治處所施以強制戒治，並於93年1 月9 日
    執行完畢出所，其施用第一級毒品犯行，並經本院以92年度
    訴字第2120號判處有期徒刑8 月確定，於94年7 月28日縮刑
    期滿執行完畢。復於94年間，再分別因施用毒品案件，經本
    院以94年度訴字第632 號、94年度簡字第2266號判決有期徒
    刑10月、4 月確定，並以94年度聲字第2048號裁定定應執行
    有期徒刑1 年確定。於95年間，又因施用第一級、第二級毒
    品案件，經本院以95年度訴字第1137號判處有期徒刑10月、
    6 月，經本院以96年度聲減字第1448號減為有期徒刑5 月、
    3 月，應執行有期徒刑7 月確定；前揭3 罪接續執行，於96
    年9 月19日縮短刑期執行完畢。
二、詎王景輝仍不知悔改，基於施用第一級毒品海洛因犯意，於
    98年4 月18日下午7 至8 時間某時點，在其位於臺北市○○
    區○○街524 巷41號3 樓住處內，以海洛因加水置入針筒注
    射身體之方式，施用海洛因1 次（針筒於施用後丟棄而滅失
    ）。嗣於翌日19日下午3 時30分許，在臺北市○○○路、康
    定路為警查獲，並扣得海洛因1 包（淨重0.0540公克、驗餘
    淨重0.0534公克），再經警採驗其尿液後發覺上情。嗣經北
    檢檢察官依刑事訴訟法第253 條之1 第1 項、第253 條之2
    規定，於98年6 月6 日以98年度毒偵字第1313號為附命完成
    戒癮治療之緩起訴處分，緩起訴期間自98年6 月6 日起至
    100 年6 月5 日止。詎王景輝猶不知悔悟，於緩起訴期間內
    再施用第二級毒品甲基安非他命（施用第二級毒品部分另經
    本院以99年度簡字第1510號判處有期徒刑5 月），復經北檢
    檢察官以99年度撤緩字第303 號，以有刑事訴訟法第253 條
    之3 第1 項第1 款之情形，依職權撤銷前揭緩起訴處分確定
    。
三、案經臺北市政府警察局萬華分局報告臺灣臺北地方法院檢察
    署檢察官偵查起訴。
    理    由
一、本案被告王景輝所犯毒品危害防制條例第10條第1 項、同條
    第2 項施用第一級毒品、第二級毒品罪，係死刑、無期徒刑
    、最輕本刑為3 年以上有期徒刑以外之罪，其於準備程序就
    前揭被訴事實為有罪之陳述，經法官告知簡式審判程序之旨
    ，並聽取其與公訴人之意見後，本院裁定進行簡式審判程序
    ，是本案之證據調查，依刑事訴訟法第273 條之2 規定，不
    受同法第159 條第1 項、第161 條之2 、第161 條之3 、第
    163 條之1 及第164 條至第170 條規定之限制，合先敘明。
二、訊據被告對上揭犯罪事實均坦承不諱，又被告遭查獲時所採
    集尿液經送驗結果，呈現海洛因代謝後嗎啡陽性反應等情，
    有臺灣尖端先進生技醫藥股份有限公司98年4 月24日濫用藥
    物檢驗報告1 份在卷可證（見偵卷第49、18頁），而扣案之
    白色粉末1 包經送驗結果，確係海洛因無訛（原淨重0.0540
    公克，取樣0.0006公克鑑驗用罄，驗餘淨重0.0534公克），
    有交通部民用航空局航空醫務中心98年4 月29日航藥鑑字第
    0982231 號毒品鑑定書1 份在卷可稽，益徵被告確有施用海
    洛因無誤，足認被告之前開自白與事實相符，應得為認定其
    犯罪之依據。
三、又毒品危害防制條例業於92年7 月9 日修正公布，自93年1
    月9 日施行，其中第20條、第23條將施用毒品之刑事處遇程
    序，區分為「初犯」及「5 年內再犯」、「5 年後再犯」。
    依其立法理由之說明：「初犯」，經觀察、勒戒或強制戒治
    後，應為不起訴處分或不付審理之裁定；經觀察、勒戒或強
    制戒治執行完畢釋放後，「5 年內再犯」者，因其再犯率甚
    高，原實施之觀察、勒戒及強制戒治既已無法收其實效，爰
    依法追訴或裁定交付審理。至於經觀察、勒戒或強制戒治執
    行完畢釋放後，「5 年後再犯」者，前所實施之觀察、勒戒
    或強制戒治已足以遮斷其施用毒品之毒癮，為期自新及協助
    其斷除毒癮，仍適用「初犯」規定，先經觀察、勒戒或強制
    戒治之程序。從而依修正後之規定，僅限於「初犯」及「5
    年後再犯」2 種情形，始應先經觀察、勒戒或強制戒治程序
    。倘被告於5 年內已再犯，經依法追訴處罰，縱其第3 次（
    或第3 次以上）再度施用毒品之時間，在初犯經觀察、勒戒
    或強制戒治執行完畢釋放5 年以後，已不合於「5 年後再犯
    」之規定，且因已於「5 年內再犯」，顯見其再犯率甚高，
    原實施觀察、勒戒或強制戒治，已無法收其實效，即應依該
    條例第10條處罰（最高法院95年度第7 次刑事庭會議決議意
    見參照）。經查，被告前於90年間，因施用毒品案件，經本
    院裁定送勒戒處所觀察、勒戒後，因無繼續施用毒品傾向，
    經北檢檢察官為不起訴處分確定；嗣又因施用毒品案件，經
    本院裁定送勒戒處所觀察、勒戒，因有繼續施用毒品傾向，
    經本院裁定送戒治處所施以強制戒治，並於93年1 月9 日執
    行完畢出所，其後92、94、95年間多次施用第一級毒品、第
    二級毒品經本院論罪科刑，嗣於96年9 月19日縮短刑期執行
    完畢等情，有臺灣高等法院被告前案紀錄表在卷可證。是以
    ，本件被告雖係前揭觀察勒戒、強制戒治執行完畢5 年後，
    再犯本件施用第一級毒品海洛因犯行，惟被告既於前揭觀察
    勒戒執行完畢釋放後5 年內之92、94、95年間多次犯施用毒
    品案件而經判刑確定，本次犯行即應依法追訴。綜上，本件
    事證明確，被告犯行可堪認定，應依法論科。
四、論罪科刑之理由：
  (一)、按海洛因係毒品危害防制條例第2 條第2 項第1 款所稱之
      第一級毒品，不得持有、施用。核被告所為，係犯毒品危
      害防制條例第10條第1 項施用第一級毒品罪。而被告施用
      第一級毒品前持有第一級毒品之低度行為，為施用之高度
      行為所吸收，不另論罪。
  (二)、又被告前因事實欄編號一所載案件，經論處徒刑後，於96
      年9 月19日縮短刑期執行完畢等情一節，有臺灣高等法院
      被告前案紀錄表1 份在卷可按，其受有期徒刑執行完畢後
      ，5 年內故意再犯有期徒刑以上之上開2 罪，為累犯，應
      依刑法第47條第1 項規定，加重其刑。
  (三)、爰審酌被告有多次施用毒品前科，前經觀察、勒戒與論罪
      科刑執行完畢後，未能徹底戒絕毒癮，再次沾染惡習犯本
      案施用毒品罪，並參酌施用第一級毒品行為對於自身危害
      程度非輕，對社會風氣、治安有潛在危害，惟本質仍屬戕
      害自身行為，所為尚未害及他人，且於犯罪後坦承犯行，
      犯罪後態度尚佳等一切情狀，量處如主文所示之刑。而扣
      案海洛因驗餘淨重0.0534公克，係屬查獲之第一級毒品，
      應依毒品危害防制條例第18條第1 項前段規定諭知沒收銷
      燬之；扣案包裹上開海洛因之包裝袋1 個，係用於防止海
      洛因裸露、潮濕，便於攜帶施用，屬被告所有供其施用第
      一級毒品所用之物，業據被告自承在卷（見本院卷第40頁
      ），爰依刑法第38條第1 項第2 款規定，併予宣告沒收之
      。
據上論斷，應依刑事訴訟法第299 條第1 項前段、第273 條之1
第1 項，毒品危害防制條例第10條第1 項、第18條第1 項前段，
刑法第11條、第47條第1 項、第38條第1 項第2 款，判決如主文
。
本案經檢察官林妙蓁到庭執行職務
中    華    民    國    99    年    11    月    23    日
                    刑事第八庭  法  官  湯千慧
以上正本證明與原本無異。
如不服本判決，應於收受送達後10日內向本院提出上訴書狀，並
應敘述具體理由；其未敘述上訴理由者，應於上訴期間屆滿後20
日內向本院補提理由書（均須按他造當事人之人數附繕）「切勿
逕送上級法院」。
                                書記官  游雅鈞
中    華    民    國    99    年    11    月    23    日
附錄本案論罪科刑之法條
毒品危害防制條例第10條
施用第一級毒品者，處6 月以上5 年以下有期徒刑。
施用第二級毒品者，處3 年以下有期徒刑。

司法院資訊處製作；財團法人民間司法改革基金會備份。
